臺灣臺中地方法院刑事判決             100年度選訴字第27號
公  訴  人  臺灣臺中地方法院檢察署檢察官
被      告  陳萬華
選任辯護人  鄭晃奇律師
            洪嘉鴻律師
            黃錦郎律師
被      告  林劉美雲
選任辯護人  王文聖律師
被      告  林水明
選任辯護人  黃逸仁律師
被      告  王裕豊
            詹崑祥
上  一  人
選任辯護人  謝錫深律師
上列被告等因違反槍砲彈藥刀械管制條例等案件，經檢察官提起
公訴（99年度選偵字第51、52、142、143、100年度偵字第3984
號），本院判決如下：
    主    文
陳萬華未經許可，持有子彈，處有期徒刑肆月，併科罰金新臺幣
壹萬伍仟元，罰金如易服勞役，以新臺幣壹仟元折算壹日。扣案
之制式霰彈玖拾伍顆，均沒收；又未經許可，持有刀械，處有期
徒刑貳月。扣案之武士刀兩把，均沒收；又對於有投票權之人，
交付賄賂，而約其投票權為一定之行使，處有期徒刑年陸月，
褫奪公權肆年。有期徒刑部分應執行有期徒刑年捌月。
詹崑祥有投票權人，收受賄賂，而許以其投票權為一定之行使，
處有期徒刑貳月，如易科罰金，以新臺幣壹仟元折算壹日。緩刑
貳年，褫奪公權壹年，扣案所收受之賄賂新臺幣萬元，均沒收
。
林劉美雲預備對於有投票權之人交付賄賂，而約其投票權為一定
之行使，處有期徒刑肆月，如易科罰金，以新臺幣壹仟元折算壹
日。緩刑貳年，並應於本判決確定後陸個月內，向公庫支付新臺
幣伍萬元。褫奪公權貳年。
林水明預備對於有投票權之人交付賄賂，而約其投票權為一定之
行使，處有期徒刑月，如易科罰金，以新臺幣壹仟元折算壹日
，緩刑貳年。褫奪公權壹年。
王裕豊預備對於有投票權之人交付賄賂，而約其投票權為一定之
行使，免刑。扣案預備用以交付賄賂新臺幣壹仟元沒收。
    犯罪事實
一、陳萬華明知具有殺傷力之霰彈槍子彈及武士刀，均係槍砲彈
    藥刀械管制條例所管制之物品，未經主管機關許可，不得無
    故持有之，竟基於各別犯意，分別於民國50幾年在不詳地點
    及臺中某處，因不詳姓名年籍之射擊協會成員所贈送、不詳
    姓名年籍之某古董商朋友所贈送，而分別持有具殺傷力之霰
    彈槍子彈143顆（口徑12GAUGE之制式霰彈）、武士刀2把（
    原扣案4把，其中2把非屬槍砲彈藥刀械管制條例之管制刀械
    ；編號99-035-2，刀柄約25公分，刀刃約71公分，刀刃已開
    鋒；編號99-035-3，刀柄約24公分，刀刃約76公分，刀刃已
    開鋒）等物。嗣於民國99年11月30日15時25分許，為臺中市
    調查站（現改制為臺中市調查處）、臺中市警察局（現改制
    為臺中市政府警察局）持搜索票，在陳萬華位於臺中市○區
    ○○路229巷2之6號居處查獲，並扣得前揭霰彈143顆、武士
    刀2把等物。
二、陳萬華係99年11月27日所舉行之直轄市臺中市第1屆里長選
    舉之臺中市北區新北里里長候選人陳信志（選舉登記1號）
    之父，陳萬華為求使其子陳信志能順利當選，竟基於對於有
    投票權之人，交付賄賂，而約其投票權為一定之行使之犯意
    ，於99年11月21日下午3時50分許，以00-00000000號電話（
    係陳萬華擔任主任委員之位於臺中市○區○○○路35號福德
    祠電話），撥打給有本屆新北里里長選舉投票權之擔任臺中
    市○區○○路1段117號名門大廈管理委員會主任委員詹崑祥
    ，請詹崑祥至臺中市○○○路35號福德祠與其見面，詹崑祥
    即於同日下午5時30分至6時間某時點，至前揭約定地點之辦
    公室內，陳萬華先知詹崑祥上一屆名門大廈社區輸了一些票
    ，希望詹崑祥幫其顧起來，繼之詢問，名門大廈之住戶，有
    幾個人可以買得動，詹崑祥隨口答稱有23人，陳萬華隨即拿
    出事先已備妥之新臺幣3萬元（1000元之紙鈔30張）交予詹
    崑祥，請詹崑祥儘量幫其向有新北里本屆里長投票權之名門
    大廈住戶行使賄賂買票（欲以每票1000元之代價買票，請人
    投票予陳信志），詹崑祥雖無替陳萬華賄賂買票予陳信志之
    意，卻仍因不知如何拒絕而將包含有陳萬華向其買票價金之
    3萬元全部收下，並置於口袋內，陳萬華即以此方式，而對
    於有投票權之詹崑祥交付賄賂，而約其投票予陳信志，詹崑
    祥亦因此而收受賄賂。因詹崑祥並無替陳萬華為陳信志交付
    金錢以賄賂買票之意，故即一直將錢置於身邊，而未再轉交
    予他人。嗣於99年11月24日15時36分許，詹崑祥因臺中市調
    查站（現改制為臺中市調查處）約詢而在臺中市調查站內接
    受詢問時，於臺中市調查站承辦人員尚未發覺其犯罪前，即
    自動將前揭陳萬華所交付之賄款3萬元交予臺中市調查站約
    詢人員查扣，而自首接受裁判，臺中市調查站亦因此而扣得
    3 萬元之賄賂款項。
三、林劉美雲係臺中市北區新北里之鄰長，林水明係該里之里民
    ，均明知對於有投票權之人不得行求、期約或交付賄賂或其
    他不正利益，而約其為一定之行使，竟為求使99年11月27日
    所舉行之臺中市第1屆里長選舉之臺中市北區新北里里長候
    選人陳信志（選舉登記1號）能順利當選，而欲對該里之里
    民行賄。林劉美雲因係鄰長，故知設籍於王裕豊家中有該里
    里長投票權之人為2人，因林劉美雲與王裕豊不熟，故即請
    王裕豊之鄰居林水明代為向王裕豊一家買票，林劉美雲與林
    水明即基於上開投票賄賂之犯意，於99年11月21日前1、2日
    某時，在臺中市北區新北里一心市場走廊上，由林劉美雲交
    付1000元予林水明，請林水明以每票500元之代價，替其交
    付2 票共1000元之賄款予王裕豊，以向王裕豊家人以每票
    500元之代價買2票，林水明因誤認為王裕豊及其妻均有投票
    權而有2票，故應允林劉美雲後，即將該1000元收下，並於
    99年11月21日上午11時許，在臺中市○○路○段218號王裕豊
    所經營之數位相機商店前，向正準備開門營業之王裕豊稱，
    因陳信志里長作的不錯，請王裕豊一家能於本次里長選舉時
    ，能投票予陳信志，並當場交付1000元予王裕豊，希望王裕
    豊本人及其妻均能投票予陳信志，王裕豊雖無投票權，仍應
    允之，欲將林水明所交付賄賂款項，轉交予其妻女，而以預
    備對於有投票權之其妻、女，約定其等為投票予陳信志之意
    ，而收受該1000元之賄款。嗣王裕豊隨即轉知其妻楊芳枝、
    女兒王怡婷，表示其已收到林水明為陳信志買票之1000元，
    欲請其2人於此次里長選舉，能投票支持陳信志，惟尚未將
    錢交付予其妻楊芳枝及女兒王怡婷。嗣於99年11月24日，王
    裕豊因臺中市調查站（現改制為臺中市調查處）約詢而在臺
    中市調查站內接受詢問時，在承辦人員尚未查知其有收取該
    1000元之預備賄選之賄款前，即自動將前揭林水明所交付之
    賄款1000元交予臺中市調查站約詢人員查扣而自首，表示願
    接受裁判之意，並供出係林水明所交付，臺中市調查站承辦
    人員亦因此而扣得1000元之賄款。因王裕豊非投票權人，且
    僅預備將賄款轉交予其妻及女兒，故與林水明、林劉美雲均
    僅達於預備賄選之階段。
四、案經臺灣臺中地方法院檢察署檢察官指揮法務部調查局臺中
    市調查站（現改制為臺中市調查處）、臺中市警察局（現改
    制為臺中市政府警察局）偵查起訴。
    理    由
壹、程序部分：
一、對證據能力之說明：
(一)、證人詹崑祥於調查處之陳述係屬審判外之陳述，而被告陳萬
    華及其辯護人等爭執該證人於警詢所為陳述之證據能力，則
    依刑事訴訟法第159條第1項之規定，此部分尚無證據能力。
(二)、復按現行刑事訴訟法為保障被告之反對詰問權，排除具有虛
    偽危險性之傳聞證據，以求實體真實之發見，於該法第159
    條第1項明定被告以外之人於審判外之言詞或書面陳述，除
    法律有規定者外，不得作為證據。又被告以外之人於審判外
    之陳述，雖不符前4條之規定（即刑事訴訟法第159條之1至
    同條之4），而經當事人於審判程序同意作為證據，法院審
    酌該言詞陳述或書面陳述作成時之情況，認為適當者，亦得
    為證據；當事人、代理人或辯護人於法院調查證據時，知有
    第159條第1項不得為證據之情形，而未於言詞辯論終結前聲
    明異議者，視為有前項之同意，刑事訴訟法第159條之5定有
    明文。本件除被告陳萬華及其辯護人等，爭執證人詹崑祥調
    查處筆錄之證據能力外（此部分無證據能力，已如上述），
    其餘證據資料之證據能力均未爭執；而被告詹崑祥、林劉美
    雲、林水明、王裕豊及其等辯護人等均未就卷內其餘證據資
    料之證據能力有所爭執，且迄於言詞辯論終結前，均未主張
    有刑事訴訟法第159條第1項不得為證據之情形，是應認其等
    已同意下列引用之卷內證據，均得作為證據，且經本院審酌
    後，認該等證據於作成時之客觀情況並無不適當之情形，應
    認本案下列引用之證據均有證據能力。
貳、實體部分：
一、訊據被告詹崑祥、林劉美雲、林水明、王裕豊對於上開犯罪
    事實均坦承不諱，就被告詹崑祥供承其有收受3萬元款項乙
    情，核與同案被告陳萬華供述一致，並有通聯紀錄資料表、
    選舉文宣附卷可稽，復有3萬元扣案可佐；而被告林劉美雲
    、林水明、王裕豊自白部分，其等所述互核一致，並有1000
    元扣案可佐，足認被告詹崑祥、林劉美雲、林水明、王裕豊
    之自白與事實相符，足堪採信，本件事證明確，上開被告等
    4 人之犯行均堪以認定。
二、訊據被告陳萬華固對於犯罪事實欄一所示持有子彈、刀械之
    事實坦承不諱，並承認其子陳信志（選舉登記1號）確為臺
    中市第1屆里長選舉之臺中市北區新北里里長候選人，及其
    確有在選舉前交付3萬元予詹崑祥之事實，惟矢口否認涉有
    投票交付賄賂之犯行，辯稱：當時係張千德來跟伊說，名門
    大廈社區化糞池太臭了，沒有經費，要伊做功德，伊才打電
    話給詹崑祥，叫詹崑祥到土地公廟來找伊，並交付3萬元，
    目的係為贊助名門大廈社區修理化糞池之費用，並不是要買
    票的，應不為罪云云。
三、惟查：
(一)、就持有子彈、刀械部分：扣案之子彈，經送請內政部警政署
    刑事警察局鑑驗結果，認：送鑑子彈143顆，認均係口徑
    12GAUGE之制式霰彈，採樣48顆試射，可擊發，認均具殺傷
    力等情，有該局100年1月刑鑑字第1000004778號鑑定書及照
    片2幀在卷可稽（見本院卷第15頁）；又扣案之武士刀4把，
    經送臺中市政府警察局刀械鑑驗小組鑑定結果，認其中2把
    ：「編號99-035-2，刀柄約25公分，刀刃約71公分，刀刃已
    開鋒，認屬槍砲彈藥刀械管制條例之管制刀械；編號99-035
    -3，刀柄約24公分，刀刃約76公分，刀刃已開，認屬槍砲彈
    藥刀械管制條例之管制刀械」，此有該局99年12月22日中市
    警保民字第0990098502號函及照片在卷可查（見100偵字第
    3984號偵查卷第17至21頁），復有查扣現場照片8幀（見同
    上偵查卷第28至31頁）附卷、上開子彈及武士刀2把扣案足
    憑，是被告陳萬華此部分自白與事實相符，足堪採信，是
    本件被告陳萬華未經許可，持有子彈及管制刀械之犯行，已
    足認定。
(二)、就投票交付賄賂之部分：
１、參之被告陳萬華於調查處乃供述：其聯絡詹崑祥之目的係為
    了收取一年一度三官大帝之丁錢云云，並未提及其有交付3
    萬元給詹崑祥，及贊助名門大廈社區修理化糞池等情，則其
    嗣後改稱打電話係叫聯絡詹崑祥拿3萬元，欲贊助化糞池云
    云，是否真實，尚有可疑。況參之被告陳萬華於偵查中供稱
    ：詹崑祥拿了3萬元就走，其未詳細問要怎麼使用，也沒交
    待要如何使用等語（見99年度選他字第452號偵查卷第16 頁
    ），依常情，茍被告陳萬華確欲贊助名門大廈社區修理化糞
    池屬實，焉有可能未細問化糞池處理過程、修理費用多少、
    有無單據等情，即逕行交付該款項？況被告陳萬華先前與詹
    崑祥既非十分熟識，為何會任意交付上開款項，而未要求詹
    崑祥開立收據？凡此均有可疑，尚難遽認被告陳萬華所辯為
    真。
２、此部分事實，業據同案被告詹崑祥於偵查中具結證稱：「（
    問：陳萬華或陳信志有無拿錢給你，請你幫忙買票的事？）
    是陳萬華拿3萬元給我，希望我幫他看哪些人可以買得動，
    可是我拿到3萬元後，我都沒有做這些事，我想要把錢還給
    他，因為我反對賄選的事情」、「（問：你當初為什麼會收
    這3萬元？）因為陳萬華有一些惡勢力，我不敢拒絕，我也
    是聽人家講說他是有惡勢力，所以當時我收這3萬元的時候
    ，我不敢說第二句話，我只能跟他說好，我盡量，事實上我
    沒有要拿他錢的意思」、「（問：既然要還錢給他，為什麼
    至今還沒有還給他？）因為我一直想要找個機會把錢還給他
    ，但是沒有那個機會，他是11月21日拿3萬元給我的，今天
    剛好調查站有傳我，我就主動把事情講清楚，並把3萬元交
    出來，這3萬元，我完全都沒有動過」、「（問：你有幫他
    買票？）沒有」、「（問：99年11月21日是在何時何地交這
    3 萬元給你？）我查閱我的手機，陳萬華是在11月21日下午
    3 點50分55秒打電話給我，我當時人在太平拜拜，他是用
    00-000 00000號電話撥打給我的0000000000號。他叫我過去
    育才北街35號的土地公廟，我當天大概下午5點30分至6點左
    右到土地公廟去，當時有他和廟公在那邊，只有他跟我講，
    他是叫我到辦公室裡面去，當時辦公室只有我和他兩個人，
    他問我說我辦好了沒，我心裡知道他想要做什麼，他想要知
    道我們大樓有幾個人可以買得動，我因為心裡本來就不想幫
    他買，我就隨便回他說有20幾個人，他就說這3萬元拿去，
    就拿3萬元給我，是1千元30張，我就放在我的褲子的口袋，
    他跟我說拜託我去幫他買票，我回答他說我會盡量，我在那
    邊大概待了5分鐘，我就走了，我錢都一直放在口袋，沒有
    動過，今天調查站的人去家裡接我，我的錢也是放在口袋，
    我就拿出來交給調查員」、「（問：當時陳萬華跟你說你辦
    好了沒有，你怎麼知道就是要幫他兒子買票的事？）他11月
    21日當天見面後，他有跟我說上一屆我們社區這邊輸了一些
    票，希望我可以幫他顧起來」、「（問：11月21日之前，他
    有無與你商討過買票的事情？）他11月18日有打兩次電話給
    我，第一次他叫我過去我都沒有過去，第二次我帶小孩回家
    後，約下午6點多我有過去土地公廟，到那邊也沒有講什麼
    」、「（問：你們「名門大廈」的住戶有幾人？有投票權的
    人有幾人？）有投票權的人我聽鄰長說大概有4、50票」、
    「（問：陳萬華有無告訴你要請你幫忙拉票，投給他兒子陳
    信志？）他跟我說上一次他兒子的票數，在我們社區輸很多
    ，希望我能幫忙，就拿3萬元給我」、「（問：他有沒有說
    請你幫忙買票，一票要買多少錢？）他都沒有跟我講，我是
    聽鄰居講說一票買1000元」、（問：他沒有說這3萬元，其
    中有多少部分要給你？）他沒有講。他只拿3萬元給我，叫
    我去處理」、「（問：陳萬華拿3萬元給你，是希望你幫忙
    買一些會投給陳信志的人？他有無教你如何判斷？）是的，
    他沒有教我判斷，他只叫我處理」等語綦詳（見99年度選偵
    字第51號偵查卷第66、67頁）；復於本院審理時到庭具結證
    稱：「（問：99年11月21日有無拿到陳萬華交給你三萬元的
    事情？）有」、「（問：當時有何人在場？）當時有陳萬華
    及廟公謝新忠，謝新忠在那邊走來走去，他在忙」、「（問
    ：當時陳萬華拿錢給你時，有無跟你說什麼話？）陳萬華問
    我說『用好了沒？』」、「（問：該句話何意？）我也不知
    道，陳萬華說這三萬元拿去，就沒有說什麼了，因為選舉到
    了，我認為他是叫我去賄選」、「（問：為何你會認為陳萬
    華是叫你去賄選？之前有接觸過什麼事情？）因為我跟陳萬
    華是點頭之交，當時陳萬華什麼話都沒有說，就只有說『用
    好了沒？』然後就把三萬元交給我」、「（問：當天為何會
    去福德祠？）陳萬華打電話叫我去的」、「（問：當時陳萬
    華還有無問你你那區有多少人有投票權？）他有問我說我那
    棟大樓共有多少人？）我說我那邊約有23人」、「（問：為
    何你會說23人？）我隨便講的。因為我是大樓主委，這23人
    是我隨便回答他的」、「（問：被告跟你說上次選舉你們社
    區他兒子票輸很多等語，這是何時說的？）應該是農曆十六
    日那天講的」、「（問：農曆十六日那天交錢的情形為何？
    ）下午五、六點我過去福德祠，我先拜拜後就進去辦公室找
    陳萬華，我進去就看到陳萬華和謝新忠在那邊喝茶，我也坐
    下喝茶，謝新忠在旁進進出出忙著，陳萬華就先跟我說選舉
    要到了，拜託幫忙，但是到底講什麼，我現在已經有點忘記
    了」、「（問：《提示選偵51號卷P67並告以要旨》你說陳
    萬華有提到上次他兒子的票數在你們社區輸很多，就拿三萬
    元，希望你能幫忙等語，有何意見？）他有這樣講」、「（
    問：之後陳萬華有無問你名門社區有幾票，你才隨口說23
    票？）有，這是在拿參萬元給我之前講的」、「（問：你說
    你是反賄選，為何當時還收他參萬元？）因為選舉期間我有
    聽到一些人身攻擊的事情，而且我又有聽到陳萬華有黑道背
    景，所以當時我也不敢拒絕，不過當時我心裡就是不想幫他
    買票」等語（見本院卷第82至84頁），比對證人詹崑祥前後
    證詞一致，並無何齟齬之處，又證人詹崑祥與被告陳萬華間
    並無何仇恨過節，業據證人詹崑祥證述在卷（見本院卷第84
    頁），衡情，當無故意設詞誣陷之理。且證人詹崑祥因自承
    上情，使其本身受有投票收受賄賂罪刑責之追訴，同樣遭到
    檢察官起訴，茍無上開事實，證人詹崑祥避開刑責猶恐不及
    ，當無故為虛偽而使己身受到刑責追訴之可能。衡之常情，
    足認證人詹崑祥上開證詞，並非子虛，應堪採信。又被告陳
    萬華既知悉詹崑祥為該選區有投票權人，且交付上開3萬元
    給詹崑祥請其幫忙選舉買票乙情，足認被告陳萬華亦有交付
    賄賂希望詹崑祥本身投票支持陳信志之意思，應為合理推論
    ，衡情，被告詹崑祥亦應有此認知甚明，足認就此部分，其
    等應有交付賄賂賄選及投票受賄之意思合致。
３、被告陳萬華雖舉張千德為證，欲證明係張千德告知其名門大
    廈社區欲修理化糞池，其因而贊助3萬元云云，然此業據證
    人張千德於本院審理時到庭具結證稱：「（問：你知道陳萬
    華有給詹崑祥3萬元去修理化糞池的事情，都是聽陳萬華講
    的？）對」、「（問：詹崑祥有無告訴你陳萬華有給他三萬
    元去修理化糞池？）沒有，我沒有聽過，我都是聽陳萬華說
    的‧‧事實上詹崑祥有無拿到錢或拿多少錢，我都不知道」
    等語（見本院卷第74頁），準此，證人張千德所述，僅係聽
    被告陳萬華一面之詞，自難採信。再參諸證人詹崑祥於本院
    審理證述：「（問：化糞池的事情確實在10月就解決了？）
    對，在陳萬華打電話給我之前就解決化糞池的事情了」等語
    明確（見本院卷第84頁反面），核與證人張千德於同次審理
    時證稱：「（問：你說你發現有很臭是何時？）99年8、9
    月左右」、「（問：詹崑祥何時何地告訴你估價的事？）那
    是8、9月的期間，時間很久了詳細日期我已經不記得了，我
    只記得是在我家門口講的」、「（問：那是你發現很臭之後
    多久？）就沒有幾天，大概是十天左右」等語（見本院卷第
    71頁反面、72頁），兩人證述時間大致相符，足認修理化糞
    池乙情，早在99年10月份即已順利解決屬實，衡之經驗法則
    ，被告陳萬華若欲贊助，應早在99年10月份即聯絡為之，焉
    有可能遲至99年11月21日始莫名打電話給證人詹崑祥，且未
    詢問相關事項之隻字片語，即逕行支付3萬元？此顯有悖常
    情，實難採認，據此，益證被告陳萬華所辯，委無足取。
４、再者，被告陳萬華又舉謝新忠為證，欲證明謝新忠當時有見
    到交付3萬元之情形，而證人謝新忠於本院審理時到庭具結
    證稱：交錢日期係農曆十五，陳萬華有說這3萬元是我要贊
    助你化糞池的云云，惟此部分日期顯與證人詹崑祥證述交錢
    日期係農曆十六，即同年國曆十一月二十一日顯有不符，則
    證人謝新忠之記憶顯有不佳，其證稱有聽到欲贊助化糞池云
    云，是否可靠，即有可疑。且證人詹崑祥已證述該筆款項並
    非欲贊助化糞池，而本院據上述理由亦認該款項不可能係欲
    贊助化糞池甚明，足見證人謝新忠上開證詞，乃維護陳萬華
    之詞，尚不足採。
５、又被告陳萬華之選任辯護人雖質疑被告陳萬華若係要賄選，
    為何未令詹崑祥提供選舉人名冊？如果1票1000元，詹崑祥
    答23人，為何要交付3萬元？查，依目前選舉常態，候選人
    競選總部通常即會自行擁有選舉人名冊，俾使候選人預先評
    估各里、鄰可能之得票數，因此，本案未再要求詹崑祥另行
    提供，並無不合常情之處。再者，依經驗法則，買票行為乃
    違法行為，非可公然為之，因而難以確實掌控，且買票數與
    得票數本有落差，無法精算，只能估算可能有幾成成功率，
    因此賄選者莫不多灑錢以提高得票率，準此，被告陳萬華於
    交付3萬元前，可能已預先評估過擬對名門大廈社區購買之
    大概票數，因而早已事先備妥3萬元，擬以1票1000元進行賄
    選，又因交付金錢之地點乃公眾得以自由出入處，自難當場
    明講，因而乃逕行交付3萬元予詹崑祥，並未顯悖離常情。
６、綜上，足認被告陳萬華上開所辯，尚不足採信。此外，並有
    通聯紀錄資料表、選舉文宣附卷可稽，復有3萬元扣案可佐
    。本件事證明確，被告陳萬華投票交付賄賂之犯行，堪以認
    定。
四、論罪科刑之理由：
(一)、就犯罪事實欄一部分：
    按非法持有槍砲彈藥刀械等違禁物，所侵害者為社會法益，
    其持有之繼續，為行為之繼續，而非狀態之繼續，故其持有
    槍砲彈藥刀械時，該罪雖告成立，但其完結，須繼續至持有
    行為終了時為止。又按持有之槍砲種類相同（如同為手槍，
    或同為子彈者），縱令同種類之客體有數個（如數支手槍、
    數顆子彈），仍為單純一罪；而同時持有不相同種類之客體
    （如同時持有手槍及子彈），則為一行為觸犯數罪名之想像
    競合犯（最高法院82年度臺上字第5303號判決要旨可資參照
    ）。是被告陳萬華就上開犯罪事實欄一所為，係犯係犯槍砲
    彈藥刀械管制條例第12條第4項（起訴書誤繕為第3項，業據
    檢察官當庭更正）之未經許可，持有子彈罪及同條例第14條
    第3項之未經許可，持有刀械罪。又被告陳萬華未經許可，
    持有子彈143顆及武士刀2把，均為單純1罪，不生想像競合
    之問題。
(二)、就犯罪事實欄二部分：
    按投票行賄罪之處罰分別規定於刑法第144條及公職人員選
    舉罷免法第99條第1項，而公職人員選舉罷免法第99條第1項
    為刑法第144條之特別法，依特別法優於普通法之規定，應
    優先適用公職人員選舉罷免法；復按公職人員選舉罷免法第
    99條第1項投票行賄罪，以對於有投票權之人，行求、期約
    或交付賄賂或其他不正利益，而約其不行使投票權或為一定
    之行使者為構成要件。其行求、期約、交付行為，係屬階段
    行為，倘已完成最後階段之交付賄賂行為，之前之行求、期
    約行為均已被吸收而不再論罪。又其行求賄選階段，屬行賄
    者單方意思表示行為，不以相對人允諾為必要，而交付賄選
    階段，除行賄者有實施交付賄賂行為外，因對收受賄賂者，
    刑法第143條有投票受賄罪之處罰規定，二者乃必要共犯中
    之對向犯，以二個以上之行為者，彼此相互對立之意思經合
    致而成立犯罪，雖不以收受者確已承諾，或進而為一定投票
    權之行使為必要，仍須於行賄人交付賄賂或其他不正利益時
    ，受交付之相對人對其交付之目的已然認識而予收受，其交
    付賄賂或其他不正利益之犯行始克成立，行賄者方得論以交
    付賄賂罪（最高法院94年度臺上字第3819號判決參照）。核
    被告陳萬華所為，係犯公職人員選舉罷免法第99條第1項對
    於有投票權之人，交付賄賂，而約其投票權為一定之行使罪
    （即投票交付賄賂罪）；被告詹崑祥所為，係犯刑法第143
    條第1項之有投票權人，收受賄賂，而許以其投票權為一定
    之行使罪（即投票受賄罪；指其本身收受賄賂部分）。
(三)、就犯罪事實欄三部分：
    按現行刑法第28條規定：「二人以上共同『實行』犯罪之行
    為者，皆為共同正犯」，僅共同實行犯罪行為始成立共同正
    犯。排除陰謀犯、預備犯之共同正犯（最高法院96年度臺上
    字第934號判決參照）。本件被告林劉美雲、林水明、王裕
    豊就上開犯罪事實欄三所為，均係違反公職人員選舉罷免法
    第99條第2項之預備交付賄賂罪。且其等所為，既尚在預備
    階段，核無共同正犯之適用，起訴書認其等係共同正犯，尚
    有誤會。
(四)、又被告陳萬華先後自不同人處收受而持有查扣之具殺傷力之
    子彈143顆及武士刀2把；與上開投票交付賄賂罪，3罪間犯
    意各別，行為互殊，應予分論併罰。
(五)、又被告林水明、王裕豊於偵查中均已自白上開犯行，且被告
    王裕豊係於犯罪後6個月內即自首，有其等之偵訊筆錄在卷
    可稽，是其等所犯公職人員選舉罷免法第99條第2項之交付
    賄賂罪，應分別依同法第99條第5項前段，減輕其刑及依同
    法第99條第4項規定，予以減輕或免除其刑。另依公職人員
    選舉罷免法第111條第1項後段規定，犯刑法第143條第1項之
    罪，在偵查或審判中自白者，減輕其刑。而被告詹崑祥於偵
    查及審判中均坦承其等收受賄款之事實，自白其此部分之投
    票收受賄賂罪行，爰就被告詹崑祥所犯刑法第143條第1項之
    投票受賄罪，依該條之規定，減輕其刑。
(六)、爰審酌被告陳萬華違反禁令而非法持有子彈、刀械，對社會
    安全有潛在危險；被告陳萬華賄選行為、被告詹崑祥收賄行
    為、被告林劉美雲、林水明、王裕豊預備交付賄賂之行為均
    敗壞選風，影響選舉之公正性與社會之風氣，且破壞民主機
    制之正常運作，確屬不該，惟念及被告詹崑祥、林水明、王
    裕豊於偵查中均已自白犯罪，有助檢察官查獲本案，且被告
    林劉美雲於本院審理時亦已坦承犯行，且其等於犯後均俱已
    深表悔意，被告陳萬華就持有子彈、刀械之犯行坦承，而否
    認賄選行為之犯後態度，被告詹崑祥、林劉美雲、林水明、
    王裕豊4人於犯本案前亦均無任何犯罪前科紀錄，有其等臺
    灣高等法院被告前案紀錄表附卷可參，素行良好，並衡量其
    等行賄之對象人數非多、金額非鉅、手段平和之賄選情節，
    及其等犯罪動機、目的、生活狀況、智識程度、各自參與賄
    選犯行之程度等一切情狀，分別量處如主文所示之刑及諭知
    易科罰金之折算標準，並就被告陳萬華部分定其應執行之刑
    。又按犯公職人員選舉罷免法第5章之罪或刑法分則第6章之
    妨害投票罪，宣告有期徒刑以上之刑者，並宣告褫奪公權，
    此為公職人員選舉罷免法第113條第3項所明定，故依同條項
    及刑法第37條第2項之規定，對被告陳萬華、詹崑祥、林劉
    美雲、林水明等人分別宣告褫奪公權如主文第1至4項所載。
    又被告詹崑祥、林劉美雲、林水明前均未曾因故意犯罪而受
    有期徒刑以上刑之宣告，已如前述，被告等人為企圖陳信志
    當選，一時失慮，偶罹刑典，且其等於本案查獲後，於偵查
    中或本院審理時均坦承犯行，節省有限司法資源，是其等歷
    經此偵、審程序之教訓，當知所警惕，信無再犯之虞，本院
    因認其等所受宣告之刑，以暫不執行為適當，爰均依刑法第
    74 條第1項第1款之規定，分別就其等3人諭知如主文第2至4
    項所示之緩刑。復考量被告林劉美雲圖以賄選方式使人當選
    ，法治觀念較為淡薄，為使被告林劉美雲能確實記取教訓，
    建立正確之法治觀念，認宜命其履行一定負擔，乃考量其身
    分、經濟狀況及犯罪情節，爰依刑法第74條第2項第4款之規
    定，命其應於本判決確定後6個月內，向公庫支付如主文第3
    項所示之金額，以啟自新，並培養正確法治觀念。而被告王
    裕豊係於犯罪後 6個月內即自首，且所犯僅止於預備行賄階
    段，爰依公職人員選舉罷免法第99條第 4項規定，諭知免除
    其刑。
(七)、沒收部分：
１、扣案子彈95顆及刀械2把，乃係違禁物，應依刑法第38條第1
    項第1款之規定予以宣告沒收。至扣案之制式子彈48顆，射
    擊後已屬待廢棄物品，爰均不為沒收之宣告，附此敘明。
２、按（修正前）公職人員選舉罷免法第90條之1第3項固規定預
    備或用以行求、期約或交付之賄賂，不問屬於犯人與否，沒
    收之。但如其賄賂已交付與有投票權之人收受，因收受者係
    犯刑法第143條第1項之投票受賄罪，其收受之賄賂應依同法
    條第2項之規定沒收之，如全部或一部不能沒收時，追徵其
    價額。故犯投票行賄罪者，其已交付之賄賂，自應依刑法第
    143條第2項之規定，於其對向共犯所犯投票受賄罪之從刑宣
    告追徵、沒收，不得再依上開規定沒收。其對向共犯所犯刑
    法第143條第1項之投票受賄罪，倘經檢察官依刑事訴訟法第
    253條規定，為職權不起訴處分；或依同法第253條之1規定
    ，為緩起訴處分，上揭已交付予對向共犯之賄賂，亦應由檢
    察官依同法第259條之1規定，聲請法院對該對向共犯宣告沒
    收，仍不得依（修正前）公職人員選舉罷免法第90條之1第3
    項規定，對犯投票行賄罪或預備犯投票行賄罪之被告宣告沒
    收（最高法院96年度臺上字第3258號判決意旨參照）。惟倘
    檢察官未對該對向共犯聲請單獨宣告沒收時，仍應依公職人
    員選舉罷免法第99條第3項之規定，於被告等所犯投票行賄
    罪之本案予以宣告沒收（最高法院99年臺上字第6957、5835
    、4787號判決參照）。又共同正犯因相互間利用他人之行為
    ，以遂行其犯意之實現，本於責任共同之原則，有關沒收部
    分，對於共犯間供犯罪所用之物，自均應為沒收之諭知。惟
    犯罪事實欄三所示之預備交付賄賂尚未達於實行之階段，而
    無適用共同正犯之規定，自不適用該責任共同原則。準此，
    被告詹崑祥收受之3萬元，被告王裕豊收受之1000元，應分
    別在其等主刑宣告後予以諭知沒收。末依刑法第74條第5項
    之規定，緩刑之效力不及於從刑，故主文中關於緩刑之宣告
    應記載於褫奪公權及沒收之前，亦併予敘明。
據上論斷，應依刑事訴訟法第299條第1項前段、後段，槍砲彈藥
刀械管制條例第12條第4項、第14條第3項，公職人員選舉罷免法
第99條第1項、第2項、第3項、第4項、第5項、第111條第1項後
段、第113條第3項，刑法第11條前段、第143條第1項、第2項、
第41條第1項前段、第51條第5款、第9款、第42條第3項前段、第
37 條第2項、第39條、第74條第1項第1款、第2項第4款、第38條
第1項第1款，刑法施行法第1條之1，判決如主文。
本案經檢察官王全中到庭執行職務。
中    華    民    國   100    年    9     月    2     日
            刑事第十六庭  審判長法  官  王世華
                                法  官  楊欣怡
                                法  官  蔡美華
以上正本證明與原本無異。
如不服本判決應於收受判決後10日內向本院提出上訴書狀，並應
敘述具體理由；其未敘述上訴理由者，應於上訴期間屆滿後20日
內向本院補提理由書（均須按他造當事人之人數附繕本）「切勿
逕送上級法院」。
                                書記官  謝惠雯
中    華    民    國   100    年    9     月    2     日
附錄論罪科刑法條全文
公職人員選舉罷免法第99條
對於有投票權之人，行求期約或交付賄賂或其他不正利益，而約
其不行使投票權或為一定之行使者，處 3 年以上 10 年以下有
期徒刑，得併科新臺幣1 百萬元以上 1 千萬元以下罰金。
預備犯前項之罪者，處 1 年以下有期徒刑。
預備或用以行求期約或交付之賄賂，不問屬於犯人與否，沒收之
。
犯第1項或第2項之罪，於犯罪後6個月內自首者，減輕或免除其
刑；因而查獲候選人為正犯或共犯者，免除其刑。
犯第 1 項或第 2 項之罪，在偵查中自白者，減輕其刑；因而查
獲候選人為正犯或共犯者，減輕或免除其刑。
中華民國刑法第143條
（投票受賄罪）
有投票權之人，要求、期約或收受賄賂或其他不正利益，而許以
不行使其投票權或為一定之行使者，處 3 年以下有期徒刑，得
併科 5 千元以下罰金。
犯前項之罪者，所收受之賄賂沒收之。如全部或一部不能沒收時
，追徵其價額。